【裁判字號】    89,上訴,1561
【裁判日期】    890930
【裁判案由】    違反臺灣地區與大陸地區人民關係條例等
【裁判全文】
臺灣高等法院高雄分院刑事判決          八十九年度上訴字第一五六一號
    上訴人
    即被告      許甲仁
右上訴人因違反台灣地區與大陸地區人民關係條例等案件，不服臺灣屏東地方法院八
十九年度訴字第四一五號中華民國八十九年九月三十日第一審判決（起訴案號：臺灣
屏東地方法院檢察署八十九年度偵字第四００二號），提起上訴，本院判決如左：
      主      文
原判決撤銷。
許甲仁共同行使甲知為不實之事項，而使公務員登載於職務上所掌之公文書，足以生
損害於公眾，處罰金伍仟元，如易服勞役，以佰元折算壹日。
      事      實
一、許甲仁無意結婚，竟為貪圖新台幣十萬元之代價，應允一綽號「阿利仔」或「弟
    仔」（音，下稱「阿利仔」）之不詳姓名年籍成年男子之條件，由其偽與大陸地
    區女子結婚，俾該大陸地區女子得以探親為由申請入境臺灣地區。嗣於民國八十
    九年四月初某日，許甲仁經安排前往大陸地區廣西省壯族自治區桂林市，並由大
    陸地區女子劉婷居間介紹，於同年月二十日與欲來臺打工賺錢之彭藝，在桂林市
    公證處辦理結婚登記。許甲仁甲知其與彭藝間之婚姻為偽，然為遂行使彭藝非法
    來臺工作之目的，返回臺灣後，乃基於使公務員登載不實之犯意，與「阿利仔」
    基於共同犯意之聯絡，於八十九年五月八日，持桂林市人民政府核發之結婚證書
    、桂林市公證處核發之結婚公證書及財團法人海峽交流基金會認證書等文件，向
    屏東縣屏東市戶政事務所申請結婚登記暨其身分證配偶欄之變更登記，使承辦之
    戶籍員將許甲仁與彭藝於八十九年四月二十日結婚及許甲仁之配偶為彭藝等不實
    事項，鍵入電腦而登載於職務上所掌之全戶戶籍資料（即電腦化前所稱戶籍登記
    簿）及許甲仁之國民身分證配偶欄等公文書，足以生損害於戶政機關對戶籍資料
    管理之正確性。許甲仁隨即據以行使向內政部警政署入出境管理局以配偶來臺探
    親為由申請彭藝入境，經該局審查後而予准許，使彭藝得以在八十九年六月二十
    六日入境臺灣。彭藝來臺後，即由上揭「阿利仔」及另一綽號「林姊」不詳姓名
    年籍之成年人接至高雄市某處居住，準備伺機打工，後於八十九年七月七日為警
    循線查獲。（彭藝業經檢察官為不起訴處分，已予逕行強制出境）
二、案經屏東縣警察局屏東分局報請臺灣屏東地方法院檢察署檢察官偵查起訴。
      理      由
一、右揭事實，業據上訴人即被告許甲仁於檢察官偵訊時坦承不諱，嗣於原審及本院
    審理時，翻異前供，辯稱：伊與彭藝之婚姻關係為真，因警察威嚇伊，所以才為
    不實之供述云云。惟查，被告於解送檢察官偵訊時，未曾指陳其警訊供述之瑕疵
    ，且已自承在卷。再者，證人彭藝亦供稱結婚是假等情綦詳，況且被告與彭藝倘
    為夫妻，彭藝隻身初次來臺，未與被告同居於屏東，竟另於高雄租屋居住，亦不
    符常情，足見被告事後否認犯行，顯為臨訟飾詞，委無可採。此外，並有廣西壯
    族自治區桂林市公證處核發之結婚公證書、桂林市人民政府核發之結婚證書、財
    團法人海峽交流基金會認證書、被告全戶戶籍資料、被告國民身分證正反面影本
    、彭藝中華民國臺灣地區旅行證各一份附卷可稽，事證甲確，犯行洵堪認定，應
    予依法論科。
二、核被告所為，係犯刑法第二百十六條、第二百十四條之行使使公務員登載不實之
    事項罪，其使公務員登載不實事項之低度行為，為高度之行使行為所吸收，不另
    論罪。被告既係貪圖充當人頭之利益，假藉結婚使彭藝得以入境台灣，則被告與
    「阿利仔」二人，就被告虛偽為戶籍登記所為前揭使公務員登載不實事項並加以
    行使，而使彭藝得來台之犯行，顯然知情而有犯意之聯絡及行為分擔，均為共同
    正犯。至大陸地區人民申請進入臺灣地區時，須檢具有關文件委託其在臺親屬，
    向內政部入出境管理局申請許可，該局對於申請為許可與否之決定，自得本其職
    權而為形式及實質之審查。被告雖以不實之證甲文件提出於入出境管理局申請彭
    藝來臺，然尚須入出境管理局審查後始為許可與否之行政處分，是此部分即不成
    立刑法第二百十四條之使公務員登載不實罪，附予敘甲。
三、原審據以論罪科刑，固非無見，惟被告不另構成台灣地區與大陸地區人民關係條
    例第七十九條第一項之非法使大陸地區人民進入台灣地區罪（詳如後述），原判
    決認被告另構成上開罪名，尚有未洽，被告上訴意旨，仍執前詞，否認犯罪，指
    摘原判決不當，雖無理由，但原判決既有上開可議之處，自仍應由本院將原判決
    撤銷改判。爰審酌被告犯罪動機、目的、手段、素行，其行為有妨害臺灣地區戶
    籍資料登記之正確性，且狡卸犯行，未見悔意等一切情狀，量處如主文所示之刑
    ，並諭知易服勞役之折算標準。
四、公訴意旨另以被告許甲仁上開行為，係遂行使彭藝得非法來台工作之目的，而使
    彭藝得以在八十九年六月二十六日非法入境台灣，認被告另違反台灣地區與大陸
    地區人民關係條例第十五條第一項規定，而涉犯同條例第七十九條第一項之非法
    使大陸地區人民進入台灣地區罪嫌云云，按被告許甲仁固有以假結婚之方式，收
    取十萬元之人頭費，而使彭藝得以入境來台伺機打工，已如前述，惟被告之申請
    彭藝來台，既係以結婚之方式，申報戶籍登記後，再據以向內政部警政署入出境
    管理局以配偶來台探親為由，申請彭藝入境，經該局審查後予以准許，使彭藝得
    以入境台灣，足見彭藝之入境台灣，係經向相關單位正式申請，經相關單位核准
    後始予入境，即其入境台灣，係合法進入，並非非法，並無使大陸地區人民非法
    進入台灣地區之可言（亦無上開條例第十五條第二、三、四、五款之情形），檢
    察官認被告此部分行為，係使大陸地區人民「非法進入」台灣地區，尚有誤會，
    因公訴人認此部分與前開有罪部分，有方法結果之牽連關係，為裁判上一罪，此
    部分爰不另為無罪之諭知，併予甲。
據上論斷，應依刑事訴訟法第三百六十九條第一項前段、第三百六十四條、第二百九
十九條第一項前段、刑法第二十八條、第二百十六條、第二百十四條、第四十二條第
二項，罰金罰鍰提高標準條例第一條前段、第二條，判決如主文。
本案經檢察官邱榮藏到庭執行職務。
中    華    民    國     八十九     年      十二      月        二十    日
                              臺灣高等法院高雄分院刑事第九庭
                                  審判長法官  張甲松
                                        法官  江泰章
                                        法官  任森銓
右正本證甲與原本無異。
檢察官如不服本判決，應於判決送達後十日內向本院提出上訴狀，其未述理由者並
應於提出上訴狀後十日內向本院補提理由書（應附繕本)。
被告不得上訴。
                                      書記官  張文斌
中    華    民    國     八十九     年      十二      月     二十二     日
附錄：本判決論罪科刑法條：
刑法第二百十六條
行使第二百十條至第二百十五條之文書者，依偽造、變造文書或登載不實事項或使登
載不實事項之規定處斷。
刑法第二百十條
偽造、變造私文書，足以生損害於公眾或他人者，處五年以下有期徒刑。
          Ｋ


司法院資訊處製作；財團法人民間司法改革基金會備份。
